【裁判字號】    95,上更(一),8
【裁判日期】    950412
【裁判案由】    毒品危害防制條例
【裁判全文】
臺灣高等法院刑事判決               95年度上更(一)字第8號
上  訴  人
即  被  告  甲○○
選任辯護人  鄭重文律師
上列上訴人因毒品危害防制條例案件，不服臺灣臺北地方法院
90年度訴字第753號，中華民國91年12月31日第一審判決（起訴
案號：臺灣臺北地方法院檢察署90年度偵字第8764號），提起上
訴，經判決後，由最高法院第一次發回更審，本院判決如下：
    主  文
原判決撤銷。
甲○○連續販賣第二級毒品，處有期徒刑捌年。扣案之第二級毒
品亞甲二氧基苯乙基胺（即ＭＤＭＡ）參佰肆拾陸顆及大麻壹包
（驗後淨重壹陸點陸肆公克），均沒收銷燬之。販賣毒品所得財
物新臺幣拾參萬貳佰伍拾元沒收之，如全部或一部不能沒收時，
以其財產抵償之。
    事    實
一、甲○○明知亞甲二氧基苯乙基胺（即ＭＤＭＡ）及大麻為毒
    品危害防制條例第2條第1項第2款所列之第二級毒品，不得
    非法持有、販賣。竟意圖營利，自民國89年12月間某日起，
    先於不詳時、地，以每顆新臺幣（下同）250元之價格，及
    90 年4月9日晚間七時許，在甲○○位在臺北市○○區○○
    街137巷10弄4號3樓住處、同年月13日晚間8時許，在臺北市
    ○○○路與仁愛路路口，各以不詳價格，及25000元、12500
    元之價格，各販賣第二級毒品ＭＤＭＡ不詳數量，及100、
    50顆予乙○○共約十次，販賣所得共約13萬元。嗣因乙○○
    於90年4月14日為警查獲，經警命乙○○以電話向甲○○佯
    稱欲以每顆250元購買第二級毒品ＭＤＭＡ200顆及8000元之
    大麻一包，嗣於同日晚間8時30分許，甲○○依約攜帶第二
    級毒品ＭＤＭＡ100顆及大麻一包（驗後淨重16.64公克），
    至臺北市○○區○○街137巷8弄口準備交易時，即為警查獲
    ，並當場扣得甲○○所攜帶之上開毒品。復於甲○○上揭住
    處，另行扣得第二級毒品ＭＤＭＡ246顆。
二、案經臺北市政府警察局移送臺灣臺北地方法院檢察署檢察官
    偵查起訴。
    理    由
一、訊據上訴人即被告甲○○矢口否認上揭時有販賣第二級毒品
    ＭＤＭＡ給乙○○之犯行，並辯稱：「我沒有賣ＭＤＭＡ給
    乙○○，我是跟乙○○一起出資向「小陳」買的，後幾次是
    乙○○臨時有需要，又因工作無暇前往購買，所以才託我代
    其前往購買。在我家查獲的ＭＤＭＡ我自己要施用的，不是
    要販賣的」云云。
二、惟查：
(一)、依修正後刑事訴訟法施行法第7條之3規定：「中華民國92年
    1月14日修正通過之刑事訴訟法施行前，已繫屬於各級法院
    之案件，其以後之訴訟程序，應依修正刑事訴訟法終結之。
    但修正刑事訴訟法施行前已依法定程序進行之訴訟程序，其
    效力不受影響」。經查92年1月14日修正通過之修正刑事訴
    訟法，業於同年9月1日施行，而本案係於修正刑事訴訟法施
    行前繫屬於第一審法院，依前開法條規定，對於提起上訴之
    案件，於修正刑事訴訟法施行前第一審就可得為證據之證據
    ，已依法定程序調查者，其效力不受影響，仍得為證據。本
    案下列證人各先後於警詢偵查及原審中供證在卷，本院於審
    判期日依法定程序提示筆錄並告以要旨，令被告辯論而為合
    法調查，有審判筆錄在卷可稽，揆諸前揭說明下列證人供述
    之證據，自有證據能力。（參見最高法院93年台上字第203
    號、94年台上字第4277號刑事判決），合先敘明。
(二)、上揭事實，業據證人乙○○於90年04月15日警訊時陳稱：「
    （我持有之毒品）係向綽號小志之甲○○購得，我向甲○○
    購買MDMA、大麻大約十次，每此購買數量從二、三十顆至壹
    佰顆不等，大麻購買壹次捌仟元購得，因交易次數較多，我
    僅能詳細得最近交易的時、地、數量、價錢分述如下：
    90年4月9日晚上19時許在甲○○宅處巷口：北市○○區○
      ○街137巷口，購得MDMA藥片100錠，以每顆250拾元之價
      格購得，總價25000元。
    90年4月12日晚上20時許，在復興南路、仁愛路口，向甲
      ○○購得MDMA藥片50錠，每顆以250元價格購得，總價125
      00元。於90年3月間，向甲○○購得35顆（ELISA），每顆
      以350拾元購得，總價12250元，共計向他至少購買13萬元
      之毒品。」等語（偵查卷第27頁及反面），其另於於原審
      91年12月04日調查時到庭證稱：「我在警察局做的筆錄實
      在，我跟被告買MD MA十次詳細的時間、地點不記得了，
      最近二次是在90年4月9日晚上7點在被告住處、4月13日晚
      上8點在復興南路及仁愛路口，分別跟他買2萬5000元、1
      萬2500元。被查獲當天是警察叫我打電話給被告說要買MD
      MA及大麻，因為警察跟我說如果我交出毒品的來源，我就
      可以減輕刑度。」等語（見原審卷第139、140頁），復於
      本院前審調查時證稱：我是表示要向他購買毒品，不是託
      他代為購買毒品等語（見本院前審卷第46頁），是依證人
      乙○○之上開供詞可知，其均係明確表示向被告購買MDMA
      ，並非委託被告購買或與被告合資向他人購買。佐以被告
      於90年04月15日警訊時亦供稱：「乙○○指稱向我購買MD
      MA約十次，最近二次是在90年04月9日晚上7點在我住處巷
      口及同年4月13日晚上8點在復興南路及仁愛路口，買2 萬
      5000元及1萬2500元。總共買了約13萬元之指訴均實在。
      」（見偵查卷第7頁及反面），及於90年4月15日偵查中另
      供稱：「我從去年聖誕節開始賣MDM A，賣給乙○○，每
      顆賣250元。」等語（見偵查卷第20頁），互核被告與證
      人之證詞，並無明顯之差異，且被告於警詢時所述並非基
      於警察以強暴脅迫所取得，為其所自認（見原審卷第59頁
      ），其對於販賣毒品犯行既自白不諱，則被告有從事於販
      售二級毒品MDMA之行為堪予認定。
    雖證人乙○○於本院前審調查時翻異前供，陳稱：前兩次
      都是我託甲○○去幫我買的，我們以前都是一同去向綽號
      「小陳」的人購買，因為我要上班沒有時間，所以有時就
      打電話請他幫我購買，購買的方式都是和最後一次被查獲
      的方式一樣，先表示購買的數量、金錢，再由他帶到指定
      的地點交貨給我，第三次我被警察抓到時，警察說我只要
      供出一條線出來，我就可以減刑，或是放我走，所以我跟
      警察說，貨是從甲○○那邊取得的云云，惟乙○○於警訊
      、偵查中，始終言明是向被告購買毒品，並未提及與被告
      一起向綽號「小陳」之男子購買；雖被告亦改稱伊沒有賣
      MDMA給乙○○，伊是跟乙○○一起出資向「小陳」買的云
      云。然衡諸常情，被告於案發時之陳述，較少權衡利害關
      係，應較事後翻異之詞可信，且販賣毒品與單純持有或轉
      運毒品之罪責不同，被告或證人歷經訴訟多年後，當深知
      箇中之嚴重性，為減輕刑責，而供詞反覆，似可理解，故
      證人附和被告之詞，似有迴護被告並期藉此減免己罪之嫌
      ，而應認定其於被查獲當時，未權衡利害關係所為之陳述
      ，較具有真實性，故仍認證人及被告於警訊時之陳述，較
      為真實而可採。
    又查，被告雖於警詢係供稱：「（你以多少價錢向上游購
      買MDMA《以單價計》？復以多少錢賣出？）看購貨數量多
      少而定價，價錢從每顆230元至250元不等。以原價賣給乙
      ○○。」、「……以原價賣出，故無從中獲利。」等語（
      見偵查卷第七頁反面），為此，辯護人為被告辯護稱：「
      被告係向「小陳」以每顆二百五十元之進價原價轉讓予證
      人乙○○，並無營利販售。」云云。惟販賣毒品者，其主
      觀上須有營利之意圖，且客觀上有販賣之行為，即足構成
      ，至於實際上是否已經獲利，則非所問，故辯護人以被告
      購入價格與售出價格均為每顆250 元，無從中獲利之情形
      ，主張被告並無營利販賣二級毒品之情形，已無可採。本
      件被告自陳以每顆250元之價格向綽號「小陳」之男子購
      買MDMA，雖未明確陳述每次之購買數量及金額，然從證人
      乙○○於90年04月15日警訊時陳稱向被告甲○○購買MDMA
      、大麻大約十次，每此購買數量從二、三十顆至壹佰顆不
      等之情形以觀，再佐之被告於警訊時供稱：「我向上游購
      買成本每顆是230元至250元不等。」，證人乙○○亦於本
      院前審調查時陳稱被告跟小陳拿MDMA的價錢有時230元，
      有時250元，既證人乙○○及被告於警訊時已購買之金額
      約13萬元，如以每顆250計算，再扣除可能購買大麻及其
      他毒品之金額，估算其二人約有3-400顆MDMA左右之交易
      之紀錄，則被告辯稱購買MDMA之目的是在供自己使用，殊
      難想像，亦不合常情，殊無可採。
(三)、按販賣毒品之所謂販賣行為，係行為人基於營利之目的，而
    販入或賣出毒品而言。販賣毒品者，其主觀上須有營利之意
    圖，且客觀上有販賣之行為，即足構成，至於實際上是否已
    經獲利，則非所問。即於有償讓與他人之初，係基於營利之
    意思，並著手實施，而因故無法高於購入之原價出售，最後
    不得不以原價或低於原價讓與他人時，仍屬販賣行為。必也
    始終無營利之意思，縱以原價或低於原價有償讓與他人，方
    難謂為販賣行為，而僅得以轉讓罪論處（最高法院93年台上
    字第1651號判決意旨參照）。卷查，本件證人乙○○與被告
    交易前後均會有數千元到數萬元不等之金錢交付，亦為證人
    及被告所是認，渠等客觀上既有交付毒品及金錢之行為，且
    交易之過程係連續性為之，並非偶發性行為，縱被告買入價
    格與販售之價格相同，然其意圖販售毒品以取得買賣之對價
    ，殊屬明確，故買賣價格縱然相同，仍無法解免其有營利之
    事實，已情灼至明，了無疑義。
(四)、綜上所述，被告上訴之上開辯解，無非係事後卸責飾詞，不
    足採信。本件事證明確，其販賣第二級毒品之犯行，洵堪認
    定，應依法論科。
三、查亞甲二氧基苯乙基胺（即ＭＤＭＡ）及大麻均係毒品危害
    防制條例第2條所稱之第二級毒品。核被告所為，係犯毒品
    危害防制條例第4條第2項之販賣第二級毒品罪。被告於90年
    4 月14日晚間8時30分許為警查獲時，雖因證人乙○○佯稱
    欲購買ＭＤＭＡ及大麻，並無實際購買之真意，但被告既有
    販毒之故意，且依約攜帶毒品前往，即已著手實施販毒品之
    行為，雖證人乙○○虛與被告買賣毒品，意在協助警察辦案
    ，以求人贓俱獲，且警察既已埋伏在側，伺機逮捕，事實上
    其二人不能真正完成買賣毒品之行為，故被告此次之犯行，
    應屬未遂（最高法院85年第四次刑庭會議決議意旨參照）。
    又被告販賣ＭＤＭＡ及大麻而持有ＭＤＭＡ及大麻之低度行
    為，為販賣之高度行為所吸收，不另論罪。被告先後約10次
    犯行（含販賣第二級毒品未遂部分），時間緊接，所犯係構
    成要件相同之罪名，顯係基於概括犯意反覆為之，應依刑法
    第56條之規定論以連續販賣第二級毒品既遂罪，並加重其刑
    。（按法定刑中無期徒刑部分依法不得加重，而有期徒刑部
    分則依法加重之）。再被告行為後，毒品危害防制條例於92
    年7月9日修正公布，自93年1月9日施行，惟關於該條例第4
    條第2項之犯罪構成要件及法定刑，並未實際修正，自無新
    舊法變更比較適用之問題，應逕依修正後之毒品危害防制條
    例論處，併此指明。
四、原審論處被告罪刑，本非無見。惟查本案被告被訴自89年12
    月間某日起，先於不詳時、地，以每顆250元之價格，販賣
    第二級毒品MDMA一顆予真實姓名不詳綽號「小龍」之男子部
    分，因不能證明被告有此部分之罪行（理由詳如後述）。原
    審未察一併加以論處罪刑，尚有未洽。被告上訴執此原判決
    全部不當，雖無理由，惟原判決既有上述可議，自無可維持
    ，應由本院將原判決撤銷改判。爰審酌被告販賣第二級毒品
    之行為，使人沈迷於毒癮，無法自拔，戕害身心，對個人社
    會國家之傷害可謂非輕，且鑑於毒品販售有暴利可圖，故非
    予嚴懲，不足以遏止此類非行，暨被告犯罪後仍一再虛詞卸
    責，未有悔意等一切情狀，量處如主文所示之刑，以資懲儆
    。
    查獲扣案之ＭＤＭＡ346顆及大麻一包（驗後淨重16點64公
    克），核係第二級毒品，應依毒品危害防制條例第18條第1
    項前段之規定，予以宣告沒收銷燬之。至被告販賣第二級毒
    品所得財物13萬250元，雖未扣案，仍應依毒品危害防制條
    例第19條第1項之規定沒收之，如全部或一部不能沒收時，
    因係現款，故應以其財產抵償之。
五、公訴意旨另以：被告基於概括犯意，自89年12月間某日起，
    先於不詳時、地，以250元之價格，販賣第二級毒品MDMA 一
    顆予真實姓名不詳綽號「小龍」之男子。因認被告此部分，
    亦涉有販賣第二級毒品罪行云云。
    惟查：
  (一)、本件公訴人認被告涉有此部分犯行，係以被告於偵查中承
      認：「去年（89）年聖誕節賣我朋友小龍及乙○○，小龍
      姓名不詳、每顆賣250元。」等語為據（見偵查卷第20頁
      。
  (二)、按被告或共犯之自白，不得作為有罪判決之唯一證據，仍
      應調查其他必要之證據，以察其是否與事實相符，刑事訴
      訟法第156條第2項定有明文。經查，被告雖於90年04月15
      日於檢察官偵查中之自白承認販賣毒品給其姓名不詳綽號
      「小龍」之朋友。惟其於原審審理中已二次否認有賣毒品
      予「小龍」之情形（詳見原審卷第62、150、152頁）。雖
      被告為求脫罪而更易前次供詞於實務上所在多有，亦且本
      件並無證據認定檢察官係以暴力恐嚇方式非法取得被告之
      自白，可知被告之自白係出於任意性而為陳述，然除被告
      上開自白以外，尚乏其他積極證據佐證被告有販售毒品予
      「小龍」之行為，依「罪疑唯輕」之法理，尚不足認定被
      告確有販賣毒品予綽號「小龍」之行為。
  (三)、此外，又查無任何綽號「小龍」之真實年籍資料資佐，況
      遍查全卷更無證據可資證明確有綽號「小龍」其人，可見
      究竟有無綽號「小龍」之人，殊屬存疑，憑此尤難遽為被
      告不利之認定，此部分尚不能証明被告犯罪，惟公訴人既
      認此部分與被告上述論罪科刑部分，具有連續犯裁判上一
      罪關係，此部分依法不另為無罪之諭知，併此敘明。
據上論斷，應依刑事訴訟法第369條第1項前段、第364條、第299
條第1項前段，毒品危害防制條例第4條第2項、第18條第1項前段
、第19條第1項、刑法第11條前段、第56條，判決如主文。
本案經檢察官鍾鳳玲到庭執行職務。
中    華    民    國    95    年    4     月    12    日
                  刑事第十五庭審判長法  官  吳 昭 瑩
                                    法  官  楊 貴 雄
                                    法  官  王 麗 莉
以上正本證明與原本無異。
如不服本判決，應於收受送達後十日內向本院提出上訴書狀，其
未敘述上訴之理由者並得於提起上訴後十日內向本院補提理由書
（均須按他造當事人之人數附繕本）。
                                    書記官  游 桂 
中    華    民    國    95    年    4     月    13    日
附錄：本案論罪科刑法條全文
毒品危害防制條例第第4條第2項
製造、運輸、販賣第二級毒品者，處無期徒刑或 7 年以上有期徒
刑，得併科新臺幣 7 百萬元以下罰金。


司法院資訊處製作；財團法人民間司法改革基金會備份。
